【裁判字號】    89,訴,1843
【裁判日期】    900731
【裁判案由】    偽造文書等
【裁判全文】
臺灣高雄地方法院刑事判決                        八十九年度訴字第一八四三號
    公  訴  人  臺灣高雄地方法院檢察署檢察官
    被      告  乙○○
右列被告因偽造文書案件，經檢察官提起公訴（八十九年度偵字第一四八八三號），
本院判決如左：
    主  文
乙○○連續行使偽造私文書，足以生損害於他人，處有期徒刑壹年。
如附表所示之偽造信用卡簽帳單拾肆紙上「丙○○」署押拾肆枚、扣案偽造信用卡參
張（卡號：0000-0000-0000-0000；0000-0000-0000-0000；0000-0000-0000-0000）
、變造之丙○○身分證壹張均沒收。
    事  實
一、乙○○明知其於民國八十九年六月十二日，在高雄市○○路與中山路口，以新台
    幣（下同）三萬五千元之代價，向不詳年籍、姓名之成年男子所購得之大立伊勢
    丹聯邦銀行信用卡五張係屬偽卡，身分證一張係丙○○所遺失的，先基於共同之
    犯意聯絡，由該不詳男子將乙○○照片換貼在丙○○之身分證上以變造身分證後
    交予乙○○，並於上開偽卡背面偽簽「丙○○」（起訴書誤載為「蘇超群」）署
    押各一枚，乙○○即基於意圖為自己不法所有之概括犯意，自八十九年七月一日
    起，迄同年七月三日止，分別持用上開偽造信用卡中之二張（卡號
    0000-0000-0000-0000；0000-0000-0000-0000）及變造身分證，連續七次刷卡購
    物（日期、金額詳如附表），每次均於簽帳單上偽簽「丙○○」（起訴書誤載為
    「丙○○」）之署押二枚（一式二聯）而偽造私文書後持以行使，使不知情之商
    店人員陷於錯誤而出售其相關商品，金額共計十三萬九千九百十元（起訴書誤載
    為十五萬四千八百十元）。均足生損害於丙○○本人及原發卡之聯邦銀行對於付
    款之正確性。另二張卡號不詳之偽卡因無法刷用而予丟棄。嗣於八十九年七月三
    日十四時十分許，乙○○猶承上之概括犯意，持卡號為00000000000
    00000號之偽卡，至高雄市○鎮區○○路一○一號鈺山銀樓刷卡購買金飾時
    ，為店員甲○○識破，報警當場查獲而未得逞，並扣得大立伊勢丹聯邦銀行信用
    卡三張及變造之蘇超群身分證一張。
二、案經高雄市政府警察局前鎮分局報告台灣高雄地方法院檢察署檢察官偵查起訴。
    理  由
一、右揭犯罪事實，業據被告乙○○於偵查中坦承不諱；核與證人即被害人丙○○、
    甲○○於警訊時（被告不爭執警訊筆錄之使用）所指訴之身分證遺失、持偽卡刷
    卡欲購金飾等情節相符（警卷八十九年七月三日調查筆錄）；並有卡號
    0000-0000-0000-0000、0000-0000-0000-0000、0000-0000-0000-0000之大立伊
    勢丹聯邦銀行信用卡偽卡三張及變造之丙○○身分證一張扣案可稽；又被告冒用
    上開偽造信用卡共七次，金額合計達十三萬九千九百十元，有聯邦商業銀行、台
    北國際商業銀行檢送之消費明細資料二份及消費簽帳單七張在卷可佐，堪信被告
    前揭自白與事實相符。是本件事證明確，被告犯行洵足認定，應依法論科。
二、按被告行為後，刑法於九十年六月二十日經修正公布增訂第二百零一條之一、第
    二百零四條、第二百零五條，就偽造及行使偽造信用卡之行為另訂規範，比較上
    開新法及修正前刑法第二百十六條、第二百十條關於行使偽造信用卡之行為之規
    定，以修正前之規定較有利於被告，自應以修正前刑法第二百十六條、第二百十
    條規定為被告論罪科刑之依據。又因法律適用應有其整體性，是關於沒收之規定
    ，亦應一併適用修正前之規定，而不得割裂另行適用修正後刑法第二百零五條之
    規定。次按信用卡係發卡銀行用以表示授信予信用卡正當持有人，同意先行代墊
    消費款項之憑證，性質上亦屬文書之一種。核被告所為，係犯刑法第二百十六條
    、第二百十條行使偽造私文書罪、第二百十六條、第二百十二條行使偽造特種文
    書罪；刑法第二百十六條、第二百十二條之行使變造特種文書罪嫌；刑法第三百
    三十九條第一項、第三項詐欺取財既遂、未遂等罪。被告與該不詳姓名之成年男
    子就偽造「丙○○」身分證之犯行，有犯意聯絡及行為之分擔，均為共同正犯。
    公訴意旨認被告另犯刑法第二百十六條、第二百二十條之行使偽造準私文書罪等
    情，固非無見，然刑法第二百二十條係就同章所定「文書」概念所為之解釋性規
    定，該條文本身並非獨立之罪刑規定，自無於行使偽造私文書罪之外，另存「行
    使偽造準私文書罪」之概念，公訴意旨未斟酌此點而論以行使偽造準私文書罪等
    情，尚有誤會。被告於「信用卡簽帳單」上及「信用卡背面」偽造「丙○○」署
    押之行為，係偽造私文書之部分行為，而其偽造後復持以行使，其偽造之低度行
    為為行使之高度行為所吸收，均不另論罪。而被告以一行為同時偽造二張相同私
    文書（即持卡人存根聯及特約商店存根聯），係單純一罪。又被告先後多次行使
    偽造私文書罪、行使變造特種文書罪及詐欺取財等犯行，時間緊接，犯罪構成要
    件相同，顯係出於概括之犯意為之，應依連續犯之規定論以一罪（詐欺罪部分並
    論以最重之詐欺取財既遂罪），並加重其刑。再被告所犯上開三罪間，互有方法
    、結果之牽連關係，應依牽連犯之規定從較重之連續行使偽造私文書罪處斷。爰
    審酌被告犯罪之動機、目的、手段，其品性、生活狀況、智識程度、犯罪所生之
    損害，及事後坦承犯行，犯罪後態度尚佳等一切情狀，量處如主文所示之刑，以
    資懲儆。偽造之信用卡簽帳單十四紙（七次，均一式二聯）上「丙○○」署押十
    四枚均為被告所偽造，應依刑法第二百十九條之規定宣告沒收；另偽造之信用卡
    三張（0000-0000-0000-0000；0000-0000-0000-0000；0000-0000-0000-0000）
    與變造之丙○○身分證一張均為被告所有供犯罪所用之物，此經被告供述在卷，
    應依刑法第三十八條第一項第二款宣告沒收。另卡號不詳之偽造信用卡二張，業
    經被告丟棄而滅失，爰不另為沒收之宣告，附此敘明。
據上論斷，應依刑事訴訟法第二百九十九條第一項前段、刑法第二十八條、第五十六
條、第二百十六條、第二百十條、第二百十二條、第三百三十九條第一項、第三項、
第五十五條、第二條第一項但書、第三十八條第一項第二款、罰金罰鍰提高標準條例
第一條前段、第二條，判決如主文。
本案經檢察官高大方到庭執行職務。
中    華    民    國    九十    年      七      月        三十一        日
                                  臺灣高雄地方法院刑事第三庭
                                      法  官  葉啟洲
右正本證明與原本無異。
如不服本判決，應於判決送達後十日內，向本院提出上訴狀。
                                      書記官  陳威志
中    華    民    國      九十      年      八      月      三      日


司法院資訊處製作；財團法人民間司法改革基金會備份。
